臺灣高雄地方法院刑事判決　　　　　　　　　　　　九十三年度訴字第六九七號
　　公　訴　人　臺灣高雄地方法院檢察署檢察官
　　被　　　告　乙○○
右列被告因違反毒品危害防制條例案件，經檢察官提起公訴（九十三年度核退偵字第
九０號），本院合議庭裁定由受命法官獨任進行簡式審判程序後，判決如左：
    主  文
乙○○施用第一級毒品，累犯，處有期徒刑柒月。扣案之第一級毒品海洛因（驗後淨
重零點陸玖公克）沒收銷燬之。又施用第二級毒品，累犯，處有期徒刑參月。應執行
有期徒刑玖月。扣案之第一級毒品海洛因（驗後淨重零點陸玖公克）沒收銷燬之。
    事  實
一、乙○○前於民國（下同）八十三年間因違反麻醉藥品管理條例案件，經法院判處
    有期徒刑五年三月確定，於八十九年七月七日執行完畢。
二、乙○○前於九十年間因施用毒品案件，經檢察官聲請本院以九十年毒聲字第七０
    ０六號裁定送強制戒治，嗣依本院九十一年毒聲字第一九五四號裁定停止戒治並
    交付保護管束，其遂於九十一年五月九日因停止戒治釋放，並於九十一年十一月
    二十日交付保護管束期滿執行完畢。詎仍未戒除毒癮，另分別基於施用第一級毒
    品海洛因及第二級毒品甲基安非他命之犯意，在五年內之九十二年十一月二日二
    十時、二十一時許，在高雄市○○區○○里○○路八三巷三三弄十九號住處內，
    分別以將海洛因摻加在香菸內吸食之方式施用第一級毒品海洛因一次，及將甲基
    安非他命置放於玻璃管內點火燒烤以吸取煙霧方式施用第二級毒品甲基安非他命
    一次，為警於九十二年十一月三日二十二時許，在高雄市○○區○○路與同愛街
    口查獲並扣得第一級毒品海洛因（驗後淨重０．六九公克）。
三、案經高雄市政府警察局刑警大隊移請臺灣高雄地方法院檢察署檢察官偵查起訴。
    理  由
一、前揭事實(一)業據被告乙○○於本院審理時認罪，核與被告於九十二年十一月三日
    為警查獲時所排放之尿液，經送驗結果確呈現嗎啡（為海洛因代謝物）及甲基安
    非他命陽性反應，此有高雄市立凱旋醫院九十二年十一月十三日高市凱醫檢字第
    一四二四號檢驗成績書在卷（見93核退偵90卷第十頁）可稽。(二)又扣案白粉，經
送驗結果，確含有海洛因成分，復有法務部調查局九十二年十二月十一日調科壹
    字第220016289號鑑定通知書一紙（見93核退偵90卷第十八頁）可稽。(三)至於被
    告施用第一級毒品海洛因及第二級毒品甲基安非他命之時間，固經起訴書以尿液
    檢驗時間推認為九十二年十一月三日二十二時三十分許起回溯二十四小時內之某
    時，然既據被告於本院審理時供承明確，且所供承施用毒品時間亦未逾通常可檢
    驗之時限，是自應以被告自白之施用時間為準，附此敘明。(四)又被告前於九十年
    間因施用毒品案件，經檢察官聲請本院以九十年毒聲字第七００六號裁定送強制
    戒治，嗣依本院九十一年毒聲字第一九五四號裁定停止戒治並交付保護管束，其
    遂於九十一年五月九日因停止戒治釋放，並於九十一年十一月二十日交付保護管
    束期滿執行完畢之事實，有臺灣高等法院被告全國前案紀錄表、臺灣高雄地方法
    院檢察署刑案資料查註紀錄表、臺灣高雄地方法院檢察署檢察官九十一年度戒毒
    偵字第一一０八號不起訴處分書各一份在卷足參，是本件事證明確，應予依法論
    科。
二、查海洛因及甲基安非他命分別係毒品危害防制條例第二條第二項第一款及第二款
    所明定之第一、二級毒品，本件被告乙○○前因施用毒品，經強制戒治執行完畢
    釋放後，五年內再犯本件犯行，核其所為係犯毒品危害防制條例第十條第一項之
    施用第一級毒品罪及同條例第十條第二項之施用第二級毒品罪。其所犯上開二罪
    ，犯意各別，罪名不同，應分論併罰之。被告持有第一、二級毒品之行為已為其
    施用之高度行為所吸收，不另論罪。又被告前於八十三年間因違反麻醉藥品管理
    條例案件，經法院判處有期徒刑五年三月確定，於八十九年七月七日執行完畢，
    有臺灣高等法院被告全國前案紀錄表可參，其於執行完畢後五年內再犯本件犯行
    ，為累犯，應依刑法第四十七條之規定加重其刑。爰審酌被告前經觀察勒戒、強
    制戒治，竟仍不知戒慎，不思正當戒除惡習，惟其行為係自我戕害及其犯後坦承
    犯行，態度尚稱良好等一切情狀，各酌情量處如主文所示之刑，並定其應執行之
    刑。扣案之第一級毒品海洛因（驗後淨重０．六九公克）應依毒品危害防制條例
    第十八條第一項前段之規定，沒收銷燬之。至於送驗耗費之海洛因部分，既已滅
    失不存在，自無宣告沒收銷燬之必要。
三、(一)至於毒品危害防制條例業於九十二年六月六日修正，於九十三年一月九日開始
    施行，依修正後毒品危害防制條例三十五條之規定於該條例修正施行前繫屬之施
    用毒品案件，於修正施行後之審判中案件，由法院依修正後規定處理之，然如依
    修正前之規定有利於行為人者，適用最有利於行為人之法律。(二)前揭條文所稱「
    施行前繫屬之施用毒品案件」係指施行前已繫屬於「偵查」及「法院」之案件，
    或僅指繫屬於「法院」之案件？爰以下列原因認定前揭條文係包含施行前繫屬於
    「偵查」及「法院」之施用毒品案件：毒品危害防制條例第三十五條第一項所
    謂「本條例修正施行前繫屬之案件」之規定，並未修正，與舊法第三十五條第一
    項所稱「本條例修正施行前繫屬之案件」，在立法用語上完全相同，是就其文義
    所為闡釋也必須一貫。傳統上「繫屬」之定義，一般是指案件現存在審判機關之
    事實狀態，且該用語最早較常見於民事訴訟領域，往後始漸漸浸潤到刑事實務範
    圍。然毒品危害防制條例第三十五條第一項第二款於前次修正時增列「偵查中之
    案件」之適用規定，顯逾前揭「繫屬」之傳統見解範圍。因此，早在毒品危害防
    制條例上次（八十七年）修正自肅清煙毒條例時起，實務已放寬此法條所謂「繫
    屬」概念，意即施用毒品案件經由檢察官偵查時起，稱繫屬偵查，而毒品危害防
    制條例於該條文用語並未修正，基於法律適用體系一貫性，應為相同解釋，亦即
    前揭條文所稱繫屬，並非限定「繫屬法院」，而包括「繫屬偵查」。論者有謂
    ，前次毒品危害防制條例自肅清煙毒條例修正而增列「觀察勒戒」、「強制戒治
    」等舊法所無之保安處分，為使偵查中之施用毒品案件同為適用，故放寬「繫屬
    」概念，而此次修法並未變更原先保安處分，是應回歸「繫屬」之傳統定義等語
    ，然查新修正毒品危害防制條例固未變更「觀察勒戒」、「強制戒治」之保安處
    分，然其細部規範，如期間、中間程序等俱有修正而有不同，亦即毒品危害防制
    條例修正後，偵查中之施用毒品案件亦同有依新法或依舊法所規定之期間、程序
    之問題，上開條文之「繫屬」概念自應為相同解釋而包含「繫屬偵查」。(三)綜合
    以上，本件係被告施用毒品案件，於九十二年十一月四日繫屬檢察官偵查，於九
    十三年四月二日繫屬本院，係於九十三年一月九日修正施行前即繫屬之審判中案
    件，依前揭說明，本院自應比較修正前之規定是否較有利於被告而決定適用之法
    律。(四)查被告前於九十年間因施用毒品案件，先經檢察官聲請本院以九十年毒聲
    字第六二四五號裁定送觀察勒戒後，認有繼續施用毒品傾向，再經本院以七００
    六號裁定送強制戒治，嗣經本院九十一年毒聲字第一九五四號裁定停止戒治並交
    付保護管束，其遂於九十一年五月九日因停止戒治釋放，並於九十一年十一月二
    十日交付保護管束期滿，由臺灣高雄地方法院檢察署檢察官於九十一年十二月十
    八日以九十一年度戒毒偵字第一一０八號不起訴處分確定，此有臺灣高等法院被
    告全國前案紀錄表及臺灣高雄地方法院檢察署刑案資料查註紀錄表、本院九十年
    度毒聲字第六二四五、七００六號、九十一年度毒聲字第一九五四號裁定、臺灣
    高雄地方法院檢察署檢察官九十一年度戒毒偵字第一一０八號不起訴處分書在卷
    足參，是本件被告犯行係屬修正前毒品危害防制條例所規定之二犯性質，依修正
    前之毒品危害防制條例第二十三條第二項之規定，應適用修正前第十條之規定依
    法追訴，與本件依修正後毒品危害防制條例第二十三條第二項規定依法追訴之結
    果相同，並無較有利之情形，是本件應依修正後之毒品危害防制條例規定處理，
    附此敘明。
據上論斷，應依刑事訴訟法第二百七十三條之一第一項、第二百九十九條第一項前段
，毒品危害防制條例第十條第一項、第二項、第十八條第一項前段、第二十三條第二
項，刑法第十一條、第四十七條、第五十一條第一項第五款、第五十三條，判決如主
文。
本案經檢察官甲○○到庭執行職務
中      華      民      國    九十三    年      六      月      三      日
                                      台灣高雄地方法院刑事第九庭
                                                法  官    楊智守
右正本證明與原本無異。
如不服本判決，應於判決送達後十日內，向本院提出上訴狀。
                                                書記官    王美玲
中    華    民    國      九十三      年      六      月      三      日
附錄本案論罪科刑法條：
毒品危害防制條例第十條
施用第一級毒品者，處六月以上五年以下有期徒刑。
施用第二級毒品者，處三年以下有期徒刑。
